臺灣臺中地方法院刑事判決
110年度易字第1105號
公  訴  人  臺灣臺中地方檢察署檢察官
被      告  王品文



上列被告因詐欺案件，經檢察官提起公訴（110年度偵緝字第264
號），本院判決如下：
    主    文
王品文幫助犯洗錢防制法第十四條第一項之一般洗錢罪，處有期
徒刑肆月，併科罰金新臺幣貳萬元，罰金如易服勞役，以新臺幣
壹仟元折算壹日。 
    犯罪事實
一、王品文依其智識程度與社會生活經驗，明知一般人在正常情
    況下，均得自行申辦金融帳戶領得存摺、金融卡使用，並無
    特定身分之限制，若非欲隱匿個人身分，並無使用他人帳戶
    之必要，且邇來詐欺案件猖獗，多利用人頭帳戶以規避查緝
    ，如任意提供金融機構帳戶予他人使用，很可能遭他人利用
    作為收受詐欺取財犯罪所得之工具，並隱匿詐欺犯罪所得去
    向，進而對詐欺取財、洗錢正犯所實行之犯行施以一定助力
    ，竟基於幫助他人詐欺取財及洗錢之不確定故意，於民國10
    9年5月17日下午4時31分許，在臺中市大里區塗城路上之美
    廉社大里塗城店，將申辦之國泰世華商業銀行（下稱國泰世
    華銀行）五權分行000-000000000000號帳戶（下稱系爭國泰
    世華帳戶）、臺灣銀行潭子分行000-000000000000號帳戶（
    下稱系爭臺銀帳戶）之金融卡及密碼，以店到店寄送方式，
    寄至新北市○○區○○路0段000號，提供予真實姓名年籍不詳之
    成年人，該人取得系爭2帳戶資料後，即與所屬詐欺集團成
    員共同意圖為自己不法所有，基於詐欺取財與一般洗錢之犯
    意聯絡，對附表所示之被害人施以詐術，致其等陷於錯誤，
    先後匯款至系爭2帳戶（匯款時間、金額及匯入帳戶詳見附
    表），款項隨即遭詐欺集團成員持金融卡提領一空，藉以隱
    匿詐欺犯罪所得之去向。嗣因各被害人發現受騙並報警處理
    ，始循線查悉上情。
二、案經徐陳淑美、李賜鎰訴由臺中市政府警察局大雅分局報告
    偵辦。
　　理    由
一、按被告以外之人於審判外之陳述，雖不符刑事訴訟法第159
    條之1至第159條之4之規定，而經當事人於審判程序同意作
    為證據，法院審酌該言詞陳述或書面陳述作成時之情況，認
     為適當者，亦得為證據；當事人、代理人或辯護人於法院
    調 查證據時，知有同法第159條第1項不得為證據之情形，
    而未 於言詞辯論終結前聲明異議者，視為有前項之同意，
    刑事訴訟法第159條之5定有明文。本判決認定事實所引用之
    供述證 據（含文書證據），被告王品文及檢察官於本院準
    備程序均不爭執其證據能力（見本院卷第82頁），且未於言
    詞辯論終結前聲明異議，本院審酌各該證據作成時之情況，
    並無違法不當或證明力明顯過低之瑕疵，亦認以之作為證據
    應屬適當，依刑事訴訟法第159條之5規定，均有證據能力。
二、訊據被告固坦承有於上開時地將系爭2帳戶之金融卡及密碼
    寄予真實姓名年籍不詳之人之事實，惟矢口否認有何幫助詐
    欺及洗錢犯行，辯稱：伊當時急用錢要辦貸款，對方說伊的
    帳戶都沒在使用，要在帳戶裡面放一點錢，提高過件率，再
    把錢提出來，要求伊寄出提款卡及密碼云云。經查：
（一）系爭2帳戶係被告所申辦，被告於109年5月17日下午4時31
      分許，在臺中市大里區塗城路上之美廉社大里塗城店，將
      系爭2帳戶之金融卡及密碼，以店到店寄送方式，寄至新
      北市○○區○○路0段000號，提供予真實姓名年籍不詳之成年
      人，而詐欺集團成員於附表所示之時間，以附表所示之方
      式，對附表所示之被害人施以詐術，致其等陷於錯誤，先
      後匯款至系爭2帳戶（匯款時間、金額及匯入帳戶詳見附
      表），詐欺集團成員再持金融卡將各被害人匯入之款項提
      領一空等情，為被告於檢察事務官詢問、本院準備程序及
      審理時供承在卷或不爭執（見偵緝卷第41至42、57至59頁
      ，本院卷第81至82、266至267頁），並有證人即告訴人2
      人於警詢時證述其等遭詐騙而匯款之過程明確（出處詳見
      附表），復有如附表所示之書證、被告提出之「掌櫃」電
      子發票證明聯、「掌櫃」寄發之手機簡訊、系爭2帳戶存
      摺封面影本（見本院卷第271至277頁）附卷可稽，足認被
      告所寄送之系爭2帳戶資料，確遭詐欺集團使用作為收取
      及提領詐欺贓款之人頭帳戶。
（二）被告雖自檢察事務官詢問起，即辯稱係因要辦理貸款，經
      對方告知可以幫忙作帳，提高貸款過件機率，始將系爭2
      帳戶之金融卡及密碼寄出云云，然始終未提出相關貸款廣
      告或與辦理貸款相關之通訊軟體對話紀錄以實其說。而一
      般人委託銀行、私人或代辦貸款公司辦理貸款時，通常僅
      須交付自己之身分資料或信用資料（例如：工作證明、存
      摺影本、薪資收入證明等）予對方，轉交貸款銀行審核信
      用狀況及核准貸款額度，並提供存款帳戶號碼作為將來匯
      入核撥貸款之用即可，實無必要同時交付與徵信或受領貸
      款無關之存摺正本、提款卡及密碼，如將存摺正本、金融
      卡及密碼一併交付他人，實難保不遭代辦公司或人員於銀
      行撥款後侵吞入己，被告於本院審理時亦自承：伊曾向二
      十一世紀公司、東源公司辦理貸款，當時並沒有交出金融
      卡及密碼等語在卷（見本院卷第263頁），是被告所辯顯
      悖於一般社會生活經驗。又一般人會於申辦貸款之際，在
      作為資力證明之帳戶內，留有相當數額之存款，俾供放款
      機構審核時，信任其有還款能力或工作能力，而可順利核
      准貸款，此為事理之常，然被告於本院審理時供稱：伊當
      時帳戶裡沒什麼錢等語（見本院卷第267頁），則其帳戶
      顯然不可能作為財力證明，被告在不知對方真實身分之情
      況下，任意提供系爭2帳戶之提款卡及密碼予對方，又未
      留存與對方聯絡之相關資料，在在與常理有違，是其辯稱
      係為辦理貸款而寄出帳戶提款卡及密碼云云，洵難採信。
（三）按刑法上之故意，分為直接故意（確定故意）與間接故意
      （不確定故意）。「行為人對於構成犯罪之事實，明知並
      有意使其發生者」為直接故意，「行為人對於構成犯罪之
      事實，預見其發生而其發生並不違背其本意者」為間接故
      意。又幫助犯之成立，以行為人主觀上認識被幫助者正欲
      從事犯罪或係正在從事犯罪，且該犯罪有既遂之可能，而
      其行為足以幫助他人實現構成要件者，即具有幫助故意，
      並不以行為人確知被幫助者係犯何罪名為必要。查金融機
      構之帳戶金融卡等相關資料事關個人財產權益之保障，其
      專有性甚高，除非本人或與本人親密關係者，難認有何理
      由可自由流通使用該金融卡，一般人均有妥為保管及防止
      他人任意使用之認識，縱特殊情況偶需交付他人使用，亦
      必深入瞭解用途及合理性，始予提供，且該等專有物品如
      落入不明人士手中，而未加以闡明正常用途，極易被利用
      為與財產有關之犯罪工具，此為吾人依一般生活認知所易
      於體察之常識。且金融機構之帳戶一般人均可輕易申請開
      設，並未設有任何特殊之限制，此乃眾所周知之事實，依
      一般人之社會生活經驗，倘係經由合法管道之收入或支出
      ，其於金融帳戶之存放及提領，本可自行向金融行庫開立
      帳戶後使用，殊無大費周章使用他人帳戶之必要，況且近
      來類似詐騙案件層出不窮，詐騙集團多利用人頭帳戶作為
      收受及提領詐欺取財犯罪所得之工具，藉以隱匿詐欺犯罪
      所得之去向，不僅廣為媒體所披載，亦經政府一再宣導提
      醒注意，尤以現今各地金融機構所設自動提款機莫不設定
      轉帳之警示畫面，或張貼警示標語，促請使用大眾注意，
      衡諸目前社會以電視、報紙甚至網路等管道流通資訊之普
      及程度，以及使用自動提款機從事提款、轉帳交易之頻繁
      ，苟見有陌生人不思以自己名義申請開立帳戶，反而向不
      特定人蒐集或收購他人之金融機構帳戶使用，帳戶所有人
      焉能安心將其帳戶交付收購帳戶之人，而絲毫未加懷疑其
      收集帳戶之目的即在於詐取他人財物之理？是依一般人通
      常之知識、智能及經驗，均可知向陌生人購買、承租或其
      他方法取得帳戶者，多係欲藉該帳戶收受及提領不法犯罪
      所得，隱匿犯罪所得之去向。被告於案發時已23歲，且自
      陳為高中肄業，曾從事第四台、餐飲服務業，目前從事焊
      接工作（見本院卷第263頁），並非年幼無知或與社會隔
      絕之人，是依被告之智識程度及社會生活經驗，應有預見
      若將系爭2帳戶之金融卡及密碼提供他人使用，很可能將
      幫助他人實施詐欺取財及洗錢犯罪，卻仍率爾將系爭2帳
      戶之金融卡及密碼寄送給來路不明之人，容任該人使用，
      則其主觀上應有縱令他人取得系爭帳戶資料後，係用以收
      取及提領詐欺取財犯罪所得，進而對該詐欺取財、洗錢正
      犯所實行之犯行施以一定之助力，亦不違背其本意之幫助
      犯意甚明。
（四）綜上所述，本案事證明確，被告犯行洵堪認定，應依法論
      科。
三、論罪及刑之加重減輕事由：
（一）查詐欺集團成員取得系爭2帳戶作為人頭帳戶後，意圖為
      自己不法所有，對附表所示之各被害人施以詐術，致其等
      陷於錯誤，因而匯款至系爭2帳戶，詐欺集團成員旋即將
      款項提領一空，顯係以製造金流斷點之方式，使偵查機關
      難以追查帳戶金流，藉以隱匿詐欺犯罪所得之去向，則詐
      欺集團成員所為之詐欺取財及一般洗錢犯行顯已既遂，而
      被告提供系爭2帳戶予他人供詐欺取財及洗錢犯罪使用，
      並未實行詐欺取財或洗錢罪之犯罪構成要件行為，且無證
      據可認被告係以正犯而非幫助犯之犯意參與犯罪，應認其
      係以幫助他人犯罪之意思，實行犯罪構成要件以外之行為
      。是核被告所為，係犯刑法第30條第1項前段、第339條第
      1項之幫助詐欺取財罪，及刑法第30條第1項前段、洗錢防
      制法第14條第1項之幫助洗錢罪。
（二）被告以一提供系爭2帳戶資料之行為，同時幫助詐欺集團
      對附表所示之各被害人犯詐欺取財罪及洗錢罪，係以一行
      為觸犯數罪名，為想像競合犯，應依刑法第55條前段規定
      ，從一重之幫助洗錢罪處斷。
（三）被告係幫助他人犯洗錢罪，為幫助犯，爰依刑法第30條第
      2項之規定，按正犯之刑減輕之。
（四）起訴書雖未敘及被告對告訴人2人所犯之幫助洗錢罪，惟
      此部分犯行與已起訴之幫助詐欺取財犯行間，有想像競合
      犯之裁判上一罪關係，為原起訴效力所及，且本院已將被
      告涉犯之幫助洗錢罪名告知被告（見本院卷第230、258頁
      ），無礙於被告訴訟防禦權之行使，自得併予審究。
四、爰以行為人之責任為基礎，審酌：（一）被告率爾提供系爭
    2帳戶資料供詐欺集團從事詐欺及洗錢犯罪使用，致附表所
    示之被害人受有相當金額之財產損害，並使詐欺集團得以掩
    飾詐欺犯罪所得之去向，增加檢警追緝犯罪之困難，致使此
    類犯罪手法層出不窮，危害金融交易秩序與社會治安，行為
    殊值非難，惟被告本身並未實際參與詐欺取財及洗錢之犯行
    ，可責難性較小；（二）被告為高中肄業，曾從事第四台、
    餐飲服務業，目前從事焊接工作，家中無人需其扶養照顧（
    見本院卷第263、268頁）之智識程度及生活狀況；（三）被
    告犯後未坦承犯行，雖有與告訴人李賜鎰調解成立，有本院
    110年度中司刑移調字第948號調解程序筆錄可憑（見本院卷
    第93至94頁），然迄未依調解程序筆錄履行，有告訴人李賜
    鎰提出之刑事陳報狀可查（見本院卷第115頁），故實際上
    未對告訴人2人為任何賠償等一切情狀，量處如主文所示之
    刑，並就併科罰金部分諭知易服勞役之折算標準，以示懲儆
    。又被告所犯之幫助洗錢罪，其法定最重本刑逾有期徒刑5
    年，無從依刑法第41條第1項前段規定易科罰金，但因本院
    所宣告之刑未逾有期徒刑6月，故被告仍得依刑法第41條第3
    項規定，向檢察官聲請易服社會勞動，由檢察官依法裁量是
    否准許，附此敘明。
五、本案因被告始終否認犯行，且無證據可證被告有因提供帳戶
    資料而實際取得何等報酬或對價，爰不對宣告沒收追徵犯罪
    所得。
據上論斷，應依刑事訴訟法第299條第1項，洗錢防制法第14條第
1項，刑法第11條前段、第30條第1項前段、第2項、第339條第1
項、第55條、第42條第3項前段，刑法施行法第1條之1第1項，判
決如主文。
本案經檢察官張文傑提起公訴，檢察王淑月到庭執行職務。
中　　華　　民　　國　　111 　年　　3 　　月　　24　　日
                  刑事第十三庭 審判長 法  官  李宜娟
　　　　　　　　　                    法  官  陳怡秀
　　　　　　　　　　　　　　　　　　　法  官  洪瑞隆
以上正本證明與原本無異。
如不服本判決應於收受送達後20日內向本院提出上訴書狀，並應
敘述具體理由；其未敘述上訴之理由者，應於上訴期間屆滿後20
日內向本院補提理由書（均須按他造當事人之人數附繕本）「切
勿逕送上級法院」。
告訴人或被害人如不服判決，應備理由具狀向檢察官請求上訴，
上訴期間之計算，以檢察官收受判決正本之日起算。
　　　　                              書記官  許家齡
中　　華　　民　　國　　111 　年　　3 　　月　　24　　日
附錄論罪科刑法條
【洗錢防制法第2條】
本法所稱洗錢，指下列行為：
一、意圖掩飾或隱匿特定犯罪所得來源，或使他人逃避刑事追訴
     ，而移轉或變更特定犯罪所得。
二、掩飾或隱匿特定犯罪所得之本質、來源、去向、所在、所有
     權、處分權或其他權益者。
三、收受、持有或使用他人之特定犯罪所得。
【洗錢防制法第14條】
有第二條各款所列洗錢行為者，處7年以下有期徒刑，併科新臺
幣5百萬元以下罰金。
前項之未遂犯罰之。
前二項情形，不得科以超過其特定犯罪所定最重本刑之刑。
【刑法第30條】
幫助他人實行犯罪行為者，為幫助犯。雖他人不知幫助之情者，
亦同。
幫助犯之處罰，得按正犯之刑減輕之。
【刑法第339條】
意圖為自己或第三人不法之所有，以詐術使人將本人或第三人之
物交付者，處5 年以下有期徒刑、拘役或科或併科50萬元以下罰
金。
以前項方法得財產上不法之利益或使第三人得之者，亦同。
前二項之未遂犯罰之。
【刑法施行法第1條之1】
中華民國94年1月7日刑法修正施行後，刑法分則編所定罰金之貨
幣單位為新臺幣。
94年1月7日刑法修正時，刑法分則編未修正之條文定有罰金者，
自94年1月7日刑法修正施行後，就其所定數額提高為30倍。但72
年6月26日至94年1月7日新增或修正之條文，就其所定數額提高
為3倍。

附表
編號 被害人 詐欺方式 匯款時間及金額（新臺幣） 匯入帳戶 證據（含被害人之證述及書證） 1 徐陳淑美 （告訴） 詐欺集團不詳成員自109年5月20日下午4時13分許起，假冒為徐陳淑美之友人「阿賢」，撥打電話予徐陳淑美，佯稱：亟需借錢周轉云云，徐陳淑美因而陷於錯誤，依詐欺集團成員之指示匯款。 109年5月21日上午11時40分許，匯款10萬元 系爭國泰世華帳戶 ①證人徐陳淑美於警詢時之證述（偵卷第29至33頁） ②內政部警政署反詐騙諮詢專線紀錄表、新北市政府警察局中和分局積穗派出所受理詐騙帳戶通報警示簡便格式表、金融機構聯防機制通報單、板信商業銀行匯款申請書、徐陳淑美提出之板信商業銀行存摺封面影本、與「阿賢」間之LINE對話紀錄、與友人「慶賢」間求證之LINE對話紀錄（偵卷第41、45至105頁） ③國泰世華銀行110年3月23日國世存匯作業字第1100039760號函檢送之系爭國泰世華帳戶之開戶資料及交易明細（偵緝卷第63至71頁） 2 李賜鎰 （告訴） 詐欺集團不詳成員自109年5月21日上午9時30分許起，假冒為李賜鎰之友人「阿興」，撥打電話予李賜鎰，佯稱：亟需借錢周轉云云，李賜鎰因而陷於錯誤，依詐欺集團成員之指示匯款。 109年5月21日上午11時56分許，匯款20萬元 系爭臺銀帳戶 ①證人李賜鎰於警詢時之證述（偵卷第35至39頁） ②內政部警政署反詐騙諮詢專線紀錄表、嘉義縣警察局布袋分局過溝派出所受理詐騙通報警示簡便格式表、受理各類案件紀錄表、受理刑事案件報案三聯單、金融機構聯防機制通報單、合作金庫商業銀行匯款申請書、「阿興」之LINE帳號資料（偵卷第43、109至117頁） ③臺灣銀行潭子分行109年8月20日潭子營密字第10900028091號函檢送之系爭臺銀帳戶之開戶資料及交易明細（偵卷第19至25頁）